【裁判字號】    97,交聲,2105
【裁判日期】    970808
【裁判案由】    交管條例聲異
【裁判全文】
臺灣板橋地方法院交通事件裁定        97年度交聲字第2105號
原處分機關  交通部公路總局臺北區監理所蘆洲監理站
異  議  人
即受處分人  甲○○
上列異議人即受處分人因違反道路交通管理處罰條例案件，對於
交通部公路總局臺北區監理所蘆洲監理站中華民國97年6 月9 日
所為之處分（原處分案號：北監蘆字第裁46-CV0000000號），聲
明異議，本院裁定如下：
    主  文
異議駁回。
    理  由
一、按受處分人不服道路交通管理處罰條例第8 條主管機關所為
    之處罰，得於接到裁決書之翌日起20日內，向管轄地方法院
    聲明異議，道路交通管理處罰條例第87條第1 項定有明文。
    次按交通法庭認聲明異議不合法律上之程式，且無從補正者
    ，應以裁定駁回之，道路交通案件處理辦法第18條前段亦有
    明文。再按送達，於應受送達人之住居所、事務所或營業所
    為之。又於應送達處所不獲會晤應受送達人時，得將文書付
    與有辨別事理能力之同居人、受僱人或應送達處所之接收郵
    件人員。又送達，不能依前二條規定為之者，得將文書寄存
    送達地之地方自治或警察機關，並作送達通知書兩份，一份
    黏貼於應受送達人住居所、事務所、營業所或其就業處所門
    首，另一份交由鄰居轉交或置於該送達處所信箱或其他適當
    位置，以為送達，行政程序法第72條第1 項前段、第73條第
    1 項、第74條第1 項分別定有明文。再按民事訴訟文書之寄
    存送達，依民事訴訟法第138 條第2 項規定，自寄存之日起
    ，經10日發生效力，此因應受送達人未必能即時領取訴訟文
    書而知悉其內容，故特設此規定以保障其權益。行政程序法
    雖未如前述民事訴訟法增設第138 條第2 項規定，但基於保
    障應受送達人權益之同一理由，解釋上應認為有上開規定之
    類推適用。又處理違反道路交通管理事件，有關文書送達之
    程序，依行政程序法之規定，違反道路交通管理事件統一裁
    罰基準及處理細則第5 條定有明文。
二、經查：
  (一)本件原處分機關於民國97年6 月9 日以北監蘆字第裁46-CV0
    000000號所為之違反道路交通管理事件裁決書，其送達程序
    係以異議人即受處分人之住所地即「臺北縣五股鄉○○路23
    8 號3 樓」為送達處所，並經郵務士於97年6 月16日送達於
    該址，因未獲會晤本人，亦無受領文書之同居人、受僱人或
    應送達處所之接收郵件人員，郵務士遂依上開行政程序法關
    於寄存送達之規定，於同日將該裁決書寄存於五股成州郵局
    ，並作送達通知書2 份，1 份黏貼於應受送達人上址住所門
    首，另1 份置於該受送達處所信箱或適當位置，以為送達之
    情，有送達證書1 紙附卷可稽，此部分事實，應堪認定。而
    上開送達地址即「臺北縣五股鄉○○路238 號3 樓」，核與
    異議人提起聲明異議狀所陳報之地址相符，且為異議人之戶
    籍地，亦經本院依職權查明屬實，有異議人之聲明異議狀及
    戶役政查詢個人基本資料表各1 紙在卷可憑，可知上開地址
    確為異議人之住所地無疑，足徵前揭裁決書於寄存送達之日
    起算10日後，已於97年6 月26日合法送達於異議人。本件異
    議人如對原處分機關所為上開裁決處分不服欲提起異議，其
    20日之合法提出異議期間，應自前開寄存送達生效之翌日即
    97年6 月27日起算（原處分機關係位於臺北縣蘆洲市，異議
    人之住所則位於臺北縣五股鄉，並不在原處分機關所在之鄉
    、鎮、市，然屬本院之管轄區域內者，需加計在途期間2 日
    ），應於97年7 月18日（星期五，非假日）屆滿。茲異議人
    竟遲至97年7 月24日，始向原處分機關提出聲明異議狀，有
    該聲明異議狀首頁所蓋之原處分機關收件章足憑，顯見本件
    異議人之聲明異議已逾法定之20日異議期間。
  (二)至異議人雖辯稱：就本件之CV0000000 號之大宗掛號郵寄至
    臺北縣五股鄉○○路238 號3 樓，並無郵局掛號通造單云云
    。然查：本件舉發通知單係經原舉發單位交由郵政機關送達
    至異議人之上開住所地，因郵務士未獲會晤應受送達人本人
    ，亦無受領文書之同居人、受雇人或應受送達處所之接收郵
    件人員，乃將舉發通知單於96年9 月10日寄存送達於於五股
    成州郵局，並作送達通知書2 份，1 份黏貼於應受送達人住
    所門首，1 份置於該受送達處所信箱或其他適當位置，以為
    送達等情，有臺北縣政府警察局送達證書1 紙在卷可考，足
    認該舉發通知單之送達程序，於法核無不合，異議人辯稱：
    並無收到郵局掛號通知單云云，顯與送達證書之記載不符，
    所辯無非推卸之詞，不足採信。
  (三)從而，本件異議人遲誤異議期間所為之聲明異議，於法自有
    未合，且無從補正，揆諸首揭說明，自應將其異議駁回。
據上論斷，應依道路交通管理處罰條例第87條第2 項，道路交通
案件處理辦法第18條前段，裁定如主文。
中    華    民    國    97    年    8     月    8     日
                  交通法庭      法  官  鄧雅心
以上正本證明與原本無異。
如不服本裁定，應於送達後5 日內，向本院提出抗告狀。
                                書記官  王小芬
中    華    民    國    97    年    8     月    8     日


司法院資訊處製作；財團法人民間司法改革基金會備份。
